臺灣臺中地方法院民事判決　　　　　　　 94年度婚字第758號
原　　　告　乙○○
被　　　告　甲○○○
上列當事人間離婚事件，經臺灣屏東地方法院裁定移轉管轄，本
院於民國九十四年八月四日言詞辯論終結，判決如下：
    主      文
原告之訴駁回。
訴訟費用由原告負擔。
    事實及理由
一、原告主張：兩造現夫妻關係存續中，子女皆已成年。詎婚後
    被告因篤信一貫道，致其平日皆素食，而原告全日葷食，兩
    造生活習性截然不同，彼此衝突日增，致兩造分床而眠，如
    原告欲與其歡好，即遭被告踢以下體。民國八十三年之前兩
    造既已成分居狀態，八十三年間長子成婚之際，被告將所有
    紅包囊括所有，原告一時氣憤之下，將之趕出，嗣邀其返家
    ，被告均置之不理，兩造由是分分合合，期間偶因子女結婚
    而共同生活，然終未同床共眠，且因被告之宗教觀之故，而
    不願照料原告及子女之三餐，而爭執迭起，不得不再行分居
    ，迄今已十多年歲月，兩造顯然無法共同生活，長久如此，
    原告內心創傷巨大，對兩造婚姻不再抱有任何期待，兩造婚
    姻無疑已生重大裂痕，此椿婚姻在客觀上已達難以繼續維持
    或回復婚姻之希望，而造成難以維持婚姻之源，係因被告之
    信仰及不理三餐所致，此實可歸責於被告。為此依民法第一
    千零五十二條第二項第二項提起本訴等語。並聲明：准原告
    與被告婚。
二、被告則以：否認原告所述，被告之宗教信仰及茹素，並不影
    響被告對家庭應盡之責任，舉凡相夫教子，料理三餐，縱於
    夫妻之床第，亦未有違逆。被告養育子女照顧家庭，與原告
    婚姻數十載；原告年逾七十，被告亦近六十歲，雙方雖偶有
    意見不合，然並無離婚之理。原告之所以一味請求離婚，據
    悉係與一名大陸女子有所來往之故等語，資為抗辯。並聲明
    ：如主文所示。
三、得心證之理由
    本件應予審酌者為兩造婚姻是否已生破綻？如婚姻已生破綻
    ，可歸責於何人？
（一）原告主張兩造間婚姻關係現仍存續中，業據其提出戶籍謄
      本乙份在卷可稽，被告對此亦不爭執，堪認原告之主張為
      真實。
（二）按民法第一千零五十二條第二項規定：有前項以外之重大
      事由，難以維持婚姻者，夫妻之一方得請求離婚，但其事
      由應由夫妻之一方負責者，僅他方得請求離婚。立法意旨
      在符合現代多元化社會之需要，使裁判離婚之事由較富彈
      性，當婚姻破裂時，夫妻已無共同生活之實質時，即得請
      求離婚。又婚姻如有難以維持之重大事由，於夫妻雙方均
      須負責時，應比較雙方之有責程度，僅責任較輕之一方，
      得向責任較重之他方請求離婚，如雙方之有責程度相同，
      則雙方均得請求離婚，以符公平（最高法院九十年度台上
      字第一六三九號判決意旨參照）。本件原告主張兩造婚後
      被告篤信一貫道而茹素，致兩造生活習性截然不同，彼此
      衝突日增，致兩造分床而眠，如原告欲與其歡好，即遭被
      告踢以下體，且不願照料原告及子女之三餐，而爭執迭起
      ，期間自八十三年起，兩造即已分分合合，迄今已十多年
      歲月等情，被告則否認上述，認被告固宗教信仰及茹素，
      惟並不影響被告對家庭應盡之責任，舉凡相夫教子，料理
      三餐，縱於夫妻之床第，亦未有違逆等語。經查：
      (1)關於八十三年前分居：原告固主張由八十三年前兩造即
        分分合合，大多處於分居狀態，惟據兩造之子女余豐全
        到庭陳述：當初係原告將被告趕出家門，但事後原告有
        請被告返家，而被告拒絕之等語（本院九十四年八月四
        日言詞辯論筆錄參照）。徵之，婚姻及家庭生活有其私
        密之特性，常為外人無法以感官察知之情況下為之，僅
        有營共同生活之家屬，因關係密切、契合，較外人能以
        其感官察知。而觀之證人余豐全為兩造之子女，誼屬至
        親，對兩造之婚姻狀況知之甚詳，故其所述之證詞應堪
        可採。是以，八十三年間被告之離家行為，既為原告所
        逐，自屬有正當理由，惟嗣經原告請求而不願返家，應
        認兩造之責任相當。
      (2)八十三年後之分居：證人余豐全到庭陳述略以：八十三
        年間伊結婚時，兩造又同住一起約一、二年，後再分居
        ，但弟弟結婚時，兩造又同住一起，約一、二年，同住
        期間被告往返於坪林與屏東二地，在坪林同住期間同居
        於一個房間，嗣兩造又有許多紛爭，最後是原告自己搬
        出去的等語（本院九十四年八月四日言詞辯論筆錄參照
        ）。是以，八十三年以後，兩造固分分合合，分居原因
        ，係因兩造宗教觀不同，惟夫妻相處之道，因國情、身
　　    分、地位、知識程度及經濟能力不同，而有不同相處之
      　方式，因夫妻來自不同家庭，其成長背景有異，無法期
        待對方凡事盡如己意，古人所謂舉案齊眉，或男主外女
        主內，或現代新女性主義者，其據以說明夫妻相處家庭
        經營之道固有不同，惟如保有夫妻互信、互諒、互敬之
        心，遇事出於理性溝通，非以己意為中心，命令他方依
        己意行事，而應依事件性質，何者做法符合需求，以有
        利於彼此之方法為之，俾家中保持和諧。本件兩造對於
        被告信奉一貫道後茹素之事發生爭執，應依上開原則解
        決彼此爭議，今原告未能尋求鄉鎮調解制度或宗教界人
        士等解決爭執，竟自行離家，原告可歸責程度大。至於
        原告另主張兩造分床而眠，如原告欲與其歡好，即遭被
        告踢以下體等云云，為被告所否認，原告復未能舉證以
        實其說，難認此部分主張為真實。
      (3)關於被告不願為原告準備三餐乙情：此為被告所否認，
        原告復未能舉證證明，此部分主張，難認真實。
      (4)關於宗教信仰：宗教之信仰既為憲法所保障，苟被告未
        因宗教信仰而悖理人情，致違民法一千零五十二條之離
        婚之事由，原告自不得以此據為兩造離婚之事由。本件
        原告主張，兩造婚後因宗教迭起紛爭，致兩造經常處於
        分居狀態，惟證人余豐全到庭證述略以：八十三年後兩
        造因婆媳、住所狹窄之問題，及被告信仰宗教堅持茹素
        ，而生種種爭執，致被告無法忍受自行搬離等語（本院
        九十四年八月四日言詞辯論參照），顯見兩造分居緣由
        ，尚非全因被告之信仰所致，縱單純因宗教信仰所致，
        原告可歸責事由大，已如前述。是以，宗教之信仰係個
        人自由，觀之原告所主張被告之種種，尚難見被告之行
        止，已逾人情事故，或有任何違逆法律之行為，復觀被
        告對宗教之虔誠，無非係禱求家人之和樂與平安、夫婦
        安好，倘因此為原告據以為離婚之事由，於被告而言亦
        非平允。是以，綜上所述，兩造自八十三年前即時有分
        居，八十三年後迄今，僅同居二至四年，餘則處於分居
        狀態，違反夫妻應同居之婚姻本質，任何人處於原告同
        一地位，均難期待維持婚姻之繼續，兩造婚姻已生破綻
        。依其情事，八十三年前分居，兩造責任相當，八十三
        年後，係原告自行離家，原告可歸責性大。從而，原告
        請求離婚，顯有未合，應予駁回。
四、訴訟費用負擔之依據：民事訴訟法第七十八條。
中　　華　　民　　國　　94　　年　　8 　　月　　18　　日
                  家事法庭      法　官　陳學德
以上正本係照原本作成
如對本判決上訴，須於判決送達後二十日內向本院提出上訴狀（
須附繕本）。
中　　華　　民　　國　　94　　年　　8 　　月　　18　　日
                                書記官
